【裁判字號】    97,訴,310
【裁判日期】    990421
【裁判案由】    毒品危害防制條例
【裁判全文】
臺灣臺中地方法院刑事判決               97年度訴字第310號
公  訴  人  臺灣臺中地方法院檢察署檢察官
被      告  丁○○
指定辯護人  本院公設辯護人  丙○○
上列被告因毒品危害防制條例案件，前經本院於民國97年6 月12
日以96年度訴字第4471號宣示判決（起訴案號：臺灣臺中地方法
院檢察署96年度偵字第25929號、第26480號；追加起訴案號：臺
灣臺中地方法院檢察署96年度偵字第22126 號），惟就被告部分
涉犯販賣第一級、第二級毒品罪漏未判決，本院補充判決如下：
    主  文
丁○○無罪。
    理  由
一、按訴經提起後，刑事訴訟法並無許其就起訴之犯罪事實加以
    變更，檢察官於審判期日自不得以言詞變更起訴之犯罪事實
    。至檢察官對於與起訴事實有裁判上或實質上一罪關係之事
    實，於審判期日以言詞請求審判，係因該事實為起訴效力所
    及，而請求併予已起訴之事實一起審理，並非對於原起訴之
    犯罪事實，有所變更，不能認為係變更所起訴之犯罪事實（
    臺灣高等法院暨所屬法院87年法律座談會刑事類提案第65號
    參照）。復按法院對合併起訴之數罪案件，係受一次多數訴
    訟關係之拘束，如對裁判上可分之罪漏未審判，其漏判部分
    之訴訟關係，並未消滅，祇屬補充判決之問題，尚非原判決
    有已受請求之事項未予判決之違法，自可補判（最高法院88
    年臺上字第1255號判例意旨參照）。本件關於被告丁○○販
    賣第一級毒品海洛因予甲○○部分，檢察官追加起訴書（96
    年度偵字第22136號）附表1編號2指被告丁○○於民國98年8
    、9月間，至少販賣海洛因5次予甲○○；另關於販賣甲基安
    非他命予乙○○部分，檢察官追加起訴書（同上偵查案號）
    附表2編號1指被告丁○○於96年7、8月間，販賣甲基安非他
    命4 次予乙○○等情，業據檢察官以追加起訴書起訴在案，
    有96年度偵字第22126 號追加起訴書可稽，且檢察官於追加
    起訴書並記載上開犯行，犯意各別，行為互殊，請分論併罰
    ，再參以被告所犯之此部分，係於96年7月1日後之所犯，採
    一罪一罰，又無證據顯示上開起訴事實與本院認定有罪部分
    有裁判上或實質上一罪關係，自應以數罪論。雖被告販賣毒
    品海洛因予甲○○及販賣甲基安非他命予乙○○部分，固經
    檢察官於本院以言詞當庭變更為甲○○1次（至少5次變更為
    1次）及乙○○2次（4次變更為2次），嗣本院亦僅就被告丁○○販賣第一級毒品海洛因1 次予甲○○及販賣第二級毒品
    甲基安非他命2 次予乙○○部分諭知有罪之判決，然依上開
    說明可知：訴經提起後，刑事訴訟法並無許其就起訴之犯罪
    事實加以變更，檢察官於審判期日自不得以言詞變更起訴之
    犯罪事實，且此部分與本案被告被判處有罪部分，並無裁判
    上或實質上一罪關係，本院對該部分自不得因檢察官以言詞
    為變更起訴之犯罪事實，即論以未據起訴，是本院對該部分
    （即被告丁○○販賣海洛因4 次予甲○○及販賣甲基安非他
    命2 次予乙○○）既未判決，自屬漏判，本院應予補充判決
    ，合先敘明。
二、追加起訴意旨略以：被告丁○○（綽號顏平、阿平、阿兄）
    有犯罪習性，明知海洛因、甲基安非他命為毒品危害防制條
    例所列之第一級、第二級毒品，未經允許不得持有、販賣，
    竟基於販賣第一級毒品海洛因及第二級毒品甲基安非他命之
    犯意，分別於(一)96年8、9月間，在被告丁○○位於臺中縣神
    岡鄉○○路105巷40之1號租屋處，由甲○○先以門號000000
    0000號行動電話與被告丁○○所使用之門號0000000000號行
    動電話聯絡約定交易時間、地點，再由被告丁○○當面交付
    海洛因毒品給甲○○，次數4 次，每次均販賣半錢重之海洛
    因毒品（檢察官追加起訴被告丁○○於前揭時間、地點，販
    賣第一級毒品海洛因予甲○○共5次，其中1次部分，業經本
    院於97年6月12 日為有罪之判決，被告丁○○上訴後，經臺
    灣高等法院臺中分院以97年度上訴字第1837號判決駁回上訴
    ，被告丁○○再提起上訴後，經最高法院發回更審，復經臺
    灣高等法院臺中分院以98年度上更(一)字第135 號判決撤銷改
    判，惟仍為有罪之判決，故此次部分，非本件補充判決之範
    圍）；(二)96年7、8月間，在臺中市○○路與綏遠路口、臺中
    市○○路高速公路交流道下等地，由乙○○先以門號000000
    0000號行動電話與被告丁○○所使用之門號0000000000號行
    動電話聯絡約定交易時間、地點，再由被告丁○○當面交付
    甲基安非他命毒品給乙○○，共計2 次，每次均販賣新台幣
    （下同）3 千元之甲基安非他命毒品（檢察官追加起訴被告
    丁○○於前揭時間、地點，販賣第二級毒品甲基安非他命予
    乙○○共4次，其中2次部分，業經本院於97年6月12 日為有
    罪之判決，被告丁○○上訴後，經臺灣高等法院臺中分院以
    97年度上訴字第1837號判決撤銷改判後，仍為有罪之判決，
    被告丁○○再提起上訴後，經最高法院發回更審，復經臺灣
    高等法院臺中分院以98年度上更(一)字第135號判決就96年8月
    26日該次撤銷改判，惟仍為有罪之判決，故此2 次部分，非
    本件補充判決之範圍），因認被告丁○○涉犯毒品危害防制
    條例第4條第1項、第2項販賣第一級、第二級毒品罪嫌。
三、按犯罪事實應依證據認定之，無證據不得認定犯罪事實；不
    能證明被告犯罪者，應諭知無罪之判決，刑事訴訟法第154
    條第2項、第301條第1 項分別定有明文。次按事實之認定，
    應憑證據，如未能發現相當證據，或證據不足以證明，自不
    能以推測或擬制之方法，以為裁判基礎；又所謂認定犯罪事
    實之證據，係指足以認定被告確有犯罪行為之積極證據而言
    ，而認定犯罪事實所憑之證據，雖不以直接證據為限，間接
    證據亦包括在內，然而無論直接或間接證據，其為訴訟上之
    證明，須於通常一般人均不致有所懷疑，而得確信其為真實
    之程度，始得據之為有罪之認定，倘其證明尚未達到此一程
    度，而有合理懷疑存在時，事實審復已就其心證上理由予以
    闡述，敘明其如何無從為有罪之確信，因而為無罪之判決，
    尚不得任意指為違法（最高法院29年度上字第3105號、40年
    度台上字第86號、76年度台上字第4986號判例要旨參照）。
四、公訴人追加起訴，認被告涉有上開販賣第一級毒品海洛因予
    甲○○、販賣第二級毒品甲基安非他命予乙○○之犯行，無
    非係以證人甲○○、乙○○於警、偵訊之證述及扣案之物品
    為主要論據。然訊據被告丁○○，堅詞否認有何販賣毒品海
    洛因予甲○○、販賣毒品甲基安非他命予乙○○之犯行，辯
    稱：其販賣毒品予甲○○、乙○○之犯行，業經法院判決確
    定，除此之外，並未販賣毒品予甲○○、乙○○等語。經查
    ：
  (一)證人甲○○於警詢中供稱：「（警方請你當場指認警方逮捕
    之丁○○是否為販買海洛因給你之人？你總共向（綽號）阿
    平購買海洛因共幾次？最後一次是在何時、何地購買？你每
    次購買重量為何？）是。5至6次。在96年9月13日19 時許在
    阿平家中購買（正確地址我不知道）。每次約半錢。」（96
    年度偵字第22126號偵查卷第35 頁）。檢察官於偵查中（96
    年10月23日）傳喚證人甲○○，證人並未到庭（同上偵查卷
    第143 頁）。前案審理時，證人甲○○經本院傳喚、拘提均
    未到庭，檢察官及被告之選任辯護人張淑琪律師，當庭同意
    證人甲○○於警詢中之陳述有證據能力（本院97年度訴字第
    310號卷宗第87 頁）。嗣於本院審理時，檢察官詰問時，證
    人甲○○則供稱：「（96年9月14日你在警詢時稱你向他（
    被告丁○○）購買海洛因5、6次，當時所言是否實在？）實
    在。」、「（是否記得你當時說的5、6次時間各為何？）不
    記得。」。辯護人詰問時，證人甲○○則證稱：「（你在警
    詢時說向被告買5、6次，你是根據何情況如此回答？）那是
    警察筆錄寫好叫我簽名，我被抓到當天有去跟被告欠毒品。
    」、「（實際上有無向被告購買5、6次海洛因？）沒有那麼
    多。」。經檢察官行覆主詰問，證人甲○○證稱：「（你說
    沒有跟被告購買毒品5、6次，實際到底幾次？）我只有跟他
    拿1、2次，其他都是他請的。」、「（到底買1次或2次？）
    1 次。」（本院99年2月22 日審判筆錄）。檢察官再聲請傳
    喚製作證人甲○○筆錄之警員楊國興到庭，證人楊國興證稱
    ：「（請庭上提示96偵22126 號甲○○警詢筆錄第35頁第10
    行，甲○○回答：「是，5到6次，」此部分是你打字讓他簽
    名，還是他自己講的？）他自己講的。」、「（甲○○在簽
    警詢筆錄時，有無讓他看完筆錄再請他簽名？）有。」（本
    院99年3月30 日審判筆錄）。由上述證人甲○○、楊國興證
    述之情節觀之，縱認證人楊國興完全依據證人甲○○陳述之
    內容製作警詢筆錄，且依檢察官及被告丁○○之前選任辯護
    人同意證人甲○○於警詢之陳述具有證據能力，然證人甲○○對於向被告丁○○購買毒品海洛因之次數前後所述不一，
    且無法明確證述每次交易毒品之時間、地點、金額。則證人
    甲○○上開不利於被告丁○○之陳述，是否確與事實相符而
    可以遽信，尚非無疑。且檢察官於前案審理時，當庭表示：
    「若被告及辯護人同意證人甲○○警詢筆錄有證據能力的話
    ，即將起訴事實更正為販賣一次，時間為96年9月13 日於被
    告住處，甲○○向被告丁○○購買海洛因半錢，金額1 萬多
    元，並捨棄傳喚證人甲○○。」（本院97年度訴字第310 號
    卷宗第87頁）。檢察官既同意將被告丁○○販賣毒品海洛因
    予證人甲○○之犯罪事實，由追加起訴書所載之「至少5 次
    」，更正為「1次」，更足認為檢察官就被告丁○○「其餘4
    次」販賣毒品海洛因予證人甲○○之犯罪事實，未盡舉證之
    責任甚明。
  (二)證人乙○○於警詢時供稱：「（警方所查扣之毒品安非他命
    係於何時地向何人取得？價格為何？你總共向綽號『顏平』
    之男子購買過幾次毒品？每次購買數量為何？）於96年8 月
    30日22時許在台中市○○路上，向綽號（顏平）之男子，以
    新臺幣3千元之代價購買10小包安非他命。約4至5 次，每次
    都購買新臺幣3 千元的毒品安非他命。」（同上偵查卷第19
    頁）。於檢察官偵查時，證人乙○○則供稱：「（你總共跟
    丁○○買過幾次毒品？）我是拜託丁○○幫我買，我要的時
    候就會打電話跟丁○○拿。」、「（你總共跟丁○○買過幾
    次？）好幾次，最後一次在96.8.30日晚上10 時，在台中市
    ○○○○○路口附近買了10包安非他命毒品共3千元。」（
    同上偵查卷第144-145 頁）。嗣於本院前案審理時，辯護人
    行主詰問時，證人乙○○證稱：「（你請丁○○幫你拿過幾
    次？）4、5次。」。於交互詰問完畢，本院依職權訊問時，
    證人乙○○證稱：「（你說向丁○○拿4、5次安非他命，都
    是拿3千元？）是。」、「（這4、5次的時間都是在7、8 月
    ？）是查獲前半年開始。」於本院審理時，證人乙○○證稱
    ：「（對你於97年4月10 日法院審理時證述在你被查獲前半
    年，曾請丁○○拿過毒品4、5次，能否確認時間、地點及交
    易金額？）時間、地點太久我不記得了，金額每次都是3000
    元。」（本院99年2月22 日審判筆錄）。由上述證人乙○○
    證述之情節觀之，證人乙○○對於向被告丁○○購買毒品安
    非他命之次數前後所述不一，且無法明確證述每次交易毒品
    之時間、地點、金額。則證人乙○○上開不利於被告丁○○
    之陳述，是否確與事實相符而可採信，亦非無疑。檢察官就
    被告丁○○「其餘2 次」販賣毒品甲基安非他命予證人乙○○之犯罪事實，亦難認已盡舉證之責任。
  (三)被告丁○○被查獲時，雖扣得追加起訴書記載之海洛因3 包
    （毛重共32.91公克）、甲基安非他命毒品5包（毛重共129.
    79公克）、夾鏈分裝袋1包、甲基安非他命23包（毛重共43.
    76公克）、海洛因毒品6包（毛重共158.08 公克）、毒品先
    驅原料甲麻黃（毛重1843.3 公克）、去假麻黃（毛重12.62
    公克）、販賣毒品所得新臺幣（下同）66000元、電子磅秤1
    台、分裝夾鏈袋1 批等物。上開扣案之物品雖係違禁物或被
    告所有之物，惟與被告販賣毒品之次數無關，尚乏積極之證
    據證明上開物品與檢察官追加起訴所指之販賣海洛因、安非
    他命犯罪事實有何直接關聯。且被告業因販賣毒品案件，經
    法院判決處刑，而上開毒品及查扣之證物，亦經法院分別宣
    告沒收銷燬或沒收之，自不能以上開扣案物品即為不利於被
    告之認定。
五、證人甲○○、乙○○證述之內容，均有前述瑕疵，尚難逕予
    採信，且本件扣案物品亦不足以為被告販賣毒品之不利認定
    。是本件檢察官追加起訴認被告丁○○尚有販賣毒品海洛因
    4次予證人甲○○；毒品甲基安非他命2次予證人乙○○，尚
    未達於通常一般之人均不致有所懷疑，而得確信其為真實之
    程度，而仍有合理性之懷疑存在。此外，本院又查無其他證
    據足證被告確有上開販賣毒品犯行，被告上開犯罪部分尚屬
    不能證明，揆諸前揭說明，自應為被告無罪之諭知。
據上論斷，應依刑事訴訟法第301 條第1 項前段，判決如主文。
中    華    民    國    99    年    4     月    21    日
               刑事第六庭    審判長 法  官  林三元
                                    法  官  黃益茂
                                    法  官  戴博誠
上正本證明與原本無誤。
如不服本判決應於收受判決後10日內向本院提出上訴書狀，並應
敘述具體理由。其未敘述上訴理由者，應於上訴期間屆滿後20日
內向本院補提理由書（均須按他造當事人之人數附繕本）「切勿
逕送上級法院」。
                                    書記官 黃雅青
中    華    民    國    99  年    4       月    21    日

司法院資訊處製作；財團法人民間司法改革基金會備份。
